臺灣桃園地方法院民事裁定
                                  110年度消債更字第315號
聲  請  人
即  債務人  吳慧淇  
代  理  人  鄭諭麗律師（法扶律師）
上列當事人因消費者債務清理事件聲請更生，本院裁定如下：
    主  文
債務人甲○○自民國一一○年十二月三十日下午五時起開始更生程
序。
命司法事務官進行本件更生程序。
    理  由
一、聲請意旨略以：聲請人現任職於冠磁企業股份有限公司（下
    稱冠磁公司），每月收入約新臺幣（下同）2萬993元，名下
    除汽車1輛、保單1張外，別無其他財產，而無擔保或無優先
    權之債務總額約為73萬236元，復未經法院裁定開始清算程
    序或宣告破產，於民國110年2月間與銀行公會進行前置協商
    程序而協商成立，惟嗣後因不可歸責於己之事由致履行有困
    難，聲請人每月收入扣除必要生活費用後，無法清償上開債
    務，爰聲請更生等語。
二、按債務人不能清償債務或有不能清償之虞者，得依消費者債
    務清理條例（下稱消債條例）所定更生或清算程序，清理其
    債務；債務人無擔保或無優先權之本金及利息債務總額未逾
    1,200萬元者，於法院裁定開始清算程序或宣告破產前，得
    向法院聲請更生；法院開始更生程序之裁定，應載明其年、
    月、日、時，並即時發生效力，消債條例第3條、第42條第1
    項及第45條第1項分別定有明文。次按債務人對於金融機構
    負債務者，在聲請更生或清算前，應向最大債權金融機構請
    求協商債務清償方案，或向其住、居所地之法院或鄉、鎮、
    市、區調解委員會聲請債務清理之調解；協商或調解成立者
    ，債務人不得聲請更生或清算。但因不可歸責於己之事由，
    致履行有困難者，不在此限；消債條例施行前，債務人依金
    融主管機關協調成立之中華民國銀行公會會員，辦理消費金
    融案件無擔保債務協商機制與金融機構成立之協商，準用前
    2項之規定，同條例第151條第1項、第7項、第9項定有明文
    。
三、經查：
  ㈠關於前置協商之要件：
    聲請人曾聲請消費者債務清理之債務協商，與銀行公會調解
    成立，約定清償方案為自110年2月起，分108期，年利率百
    分之5 ，每月向當時最大債權銀行即台新國際商業銀行股份
    有限公司（下稱台新銀行）清償4,442元，此有台新銀行陳
    報狀及協商機制協議書在卷可稽（見消債更卷第109至120頁
    ）。是以，本院自應審究聲請人向本院聲請更生，是否符合
    消債條例第151 條第7 項但書所列之不可歸責於己之事由，
    致履行有困難之情形。聲請人陳稱協商後方知前配偶未如期
    繳納車貸，而聲請人為契約出名人，即遭和潤企業股份有限
    公司（下稱和潤公司）對其聲請強制執行，依目前自身經濟
    狀況，如每月需另繳納車貸，履行金融機構協商方案顯有困
    難等語。經查，聲請人於110年2月與金融機構成立協商方案
    ，同年6月11日遭和潤公司向臺灣士林地方法院（下稱士林
    地院）聲請強制執行，此有士林地院執行命令在卷可稽（見
    消債更卷第23頁），堪認聲請人協商當時未能預見尚有該筆
    非金融機構債務需負擔，從而，聲請人每月收入扣除支出經
    計算為7,525元（詳如後述），和潤公司通知每月應繳納車
    貸金額則為6,566元，此有和潤公司分期款遲繳通知書在卷
    可稽（見消債更卷第89頁），如聲請人開始繳納車貸，即有
    無法繼續履行還款方案4,442元之虞（計算式：7,525元－6,5
    66元－4,442元＝-3,483元），足見聲請人乃因不可歸責於己
    之事由致履行有困難，故本件聲請合乎上開法律之規定。
  ㈡聲請人之債務總額：
    聲請人陳報無擔保或無優先權之債務總額約73萬236元，依
    金融機構債權人兆豐國際商業銀行股份有限公司、聯邦商業
    銀行股份有限公司、台新銀行陳報債權之金額分別為3萬3,6
    09元、3萬3,353元、29萬6,311元（見司消債調卷第56至60
    頁，消債更卷第45頁），是金融機構債權額為36萬3,273元
    （計算式：3萬3,609元＋3萬3,353元＋29萬6,311元＝36萬3,27
    3元）；依非金融機構債權人交通部公路總局新竹區監理所
    桃園監理站、陽光資產管理股份有限公司、和潤公司陳報債
    權之金額分別為6,180元、12萬5,842元、36萬3,879元（見
    司消債調卷第48至49頁、第52至55頁，消債更卷第47至53頁
    ），是非金融機構債權額為49萬5,901元（計算式：6,180元
    ＋12萬5,842元＋36萬3,879元＝49萬5,901元）。故本件聲請人
    之債務總額應為85萬9,174元（計算式：36萬3,273元＋49萬5
    ,901元＝85萬9,174元）。
  ㈢關於聲請人之財產及收入： 
    聲請人名下汽車1輛（99年出廠）、新光人壽保單1張外，別
    無任何財產，此有全國財產稅總歸戶財產查詢清單、新光人
    壽線上查詢資料在卷可稽（見司消債調卷第24頁，見消債更
    卷第95頁）；收入部分，聲請人陳稱任職於冠磁公司，每月
    薪資約2萬993元等語，業提出薪資證明以佐（見司消債調卷
    第27頁，消債更卷第63頁），經核大致相符，另查聲請人每
    月尚有領取租金補助4,000元及三節慰問金平均每月542元【
    計算式：（2,500元＋2,000元＋2,000元）÷12＝542元，小數點
    以下四捨五入】，此有中華郵政存簿在卷可稽（見消債更卷
    第73至83頁），故聲請人每月收入應以2萬5,535元（計算式
    ：2萬993元＋4,000元＋542元＝2萬5,535元）列計。㈣
　㈣關於聲請人之必要支出：
　1.按債務人必要生活費用，以最近1 年衛生福利部或直轄市 
    政府所公告當地區每人每月最低生活費1.2 倍定之；受扶養
    者之必要生活費用，準用第1 項規定計算基準數額，並依債
    務人依法應負擔扶養義務之比例認定之；前2 項情形，債務
    人釋明更生期間無須負擔必要生活費用一部或全部者，於該
    範圍內，不受最低數額限制，債務人證明確有必要支出者，
    不受最高數額及應負擔比例之限制，消債條例第64條之2定
    有明文。本件聲請人陳明每月必要支出金額為1萬5,010元（
    包含膳食費6,000元、勞健保費856元、電費665元、電信費1
    ,590元、交通費899元，租金5,000元，見司消債調卷第8頁
    背面至第9頁），然本院審酌此金額未逾行政院衛生福利部
    所公告110年桃園市每人每月最低生活費用每人每月為1萬5,
    281元之1.2倍即1萬8,337元之範圍（參酌消債條例第64條之
    2第1項之規定），是以1萬5,010元為聲請人個人每月必要之
    支出，尚屬合理。
　2.子女扶養費3,000元：
　　聲請人自陳育有2名未成年子女，長子目前住宿於臺中市私
    立惠明盲校，由該校全額負擔校內生活開支，聲請人僅負擔
    假日返家生活開支每月500元，次子則由聲請人扶養，每月
    需負擔扶養費2,500元，合計每月扶養費3,000元，業提出子
    女之戶籍謄本、身心障礙證明文件以佐（見司消債調卷第13
    、34頁），查聲請人子女為未成年（分別於94、102年出生
    ），應認無謀生能力，堪認有受扶養之必要。從而，長子部
    分因生活起居均由盲校支應，聲請人每月提供零用金500元
    ，尚屬合理，應予准許。而次子部分，本院審酌其尚屬年幼
    ，日常生活較為單純，其支出應較成年人為低，爰依110年
    度桃園市每人每月最低生活費標準之1.2倍即1萬8,337元之6
    成為標準計算，扣除次子領有低收補助2,802元（見消債更
    卷第99至101頁），與前配偶平均分攤後核估次子扶養費應
    為4,661元【計算式：（1萬8,337元－2,802元）×60％÷2＝4,66
    1元，小數點以下四捨五入】，是聲請人提列次子扶養費2,5
    00元，亦屬合理，准予列計，是聲請人每月扶養費以3,000
    元（計算式：500元＋2,500元＝3,000元）列計，尚屬適當。
　3.準此，聲請人每月維持基本生活和履行法定扶養義務之必要
    金額應為1萬8,010元（計算式：1萬5,010元＋3,000元＝1萬8,
    010元）。
四、聲請人以上開收入扣除必要支出後，每月有餘額7,525元（
    計算式：2萬5,535元－1萬8,010元＝7,525元）可供清償債務
    ，則聲請人欲全數清償上開債務至少需約10年（計算式：85
    萬9,174元÷7,525元÷12≒9.51），聲請人現年46歲（63年出
    生），距勞工強制退休年齡（65歲）約19年，審酌聲請人目
    前之收支及財產狀況，至其退休時止，雖非顯無法清償聲請
    人前揭所負欠之債務總額，惟本院調解程序中最大金融機構
    債權人台新銀行提出每月還款金額為2,976元（見司消債調
    卷第72頁）、和潤公司車貸每期應還款金額為6,566元（見
    消債更卷第89頁），縱不論尚有其他非金融機構債務需負擔
    ，依聲請人目前每月餘額已無法支付前開每期應還款金額（
    計算式：7,525元－2,976元－6,566元＝-2,017元），而名下保
    單價值僅有8,385元（見消債更卷第95頁），經變賣亦無得
    一次清償全部債務之可能，是考量該積欠債務之利息或違約
    金仍在增加中等情況，堪認聲請人之收入及財產狀況，已有
    不能清償上開債務之虞，自應許聲請人得藉由更生程序清理
    債務。
五、綜上所述，聲請人係消費者，已有不能清償債務之虞，雖經
    消費者債務清理調解成立，惟因不可歸責致履行有困難，而
    查無消債條例第6 條第3 項、第8 條或第46條各款所定應駁
    回更生聲請之事由，則其聲請，應屬有據，爰裁定准許，並
    依同條例第16條第1 項規定，命司法事務官進行更生程序如
    主文。
六、本院裁定准許開始更生程序，俾使聲請人得以重建經濟生活
    ，惟本裁定不生免責效力，須聲請人於更生程序中與債權人
    協定更生方案，並持續履行，始能依消債條例第73條免責，
    附此敘明。
中　　華　　民　　國　　110 　年　　12　　月　　30　　日
                  民事第一庭    法　官　許自瑋
正本係照原本作成。
本裁定不得抗告。
本裁定業已於110年12月30日下午5時公告。
中　　華　　民　　國　　110 　年　　12　　月　　30　　日
                                書記官  吳光彧